【裁判字號】    90,易,4202
【裁判日期】    901217
【裁判案由】    竊盜
【裁判全文】
臺灣高雄地方法院刑事判決                          九十年度易字第四二二號
    公  訴  人  臺灣高雄地方法院檢察署檢察官
    被      告  丙○○
右列被告因竊盜案件，經檢察官提起公訴（九十年度偵字第一七八六四號），本院判
決如左：
    主  文
丙○○無罪。
    理  由
一、公訴意旨略以：被告丙○○意圖為自己不法之所有，於民國九十年七月十四日十
    二時許，在高雄市三民區○○○路與察哈爾一街口，乘無人注意之際，竊取被害
    人甲○○所有車牌號碼ＸＦＤ－五四一號重型機車一輛，得手後供己用，因認被
    告丙○○涉犯刑法第三百二十條第一項竊盜罪嫌云云。
二、按犯罪事實應依證據認定之，無證據不得推定其犯罪事實；又不能證明被告犯罪
    者，應諭知無罪之判決，刑事訴訟法第一百五十四條及第三百零一條第一項分別
    定有明文。又按刑事訴訟法上所謂認定犯罪事實之證據，係指足以認定被告確有
    犯罪行為之積極證據而言，如未能發現相當證據或證據不足以證明，自不能以推
    測或擬制之方法，以為裁判基礎，最高法院二十九年上字第三一五號及四十年
    台上字第八十六號分別著有判例可資參照。復按刑事訴訟上證明之資料，無論其
    為直接或間接證據，均須達於通常一般之人均不致有所懷疑，而得確信其為真實
    之程度，始得據為有罪之認定，若其關於被告是否犯罪之證明未能達此程度，而
    有合理懷疑之存在，致使無從形成有罪之確信，根據「罪證有疑，利於被告」之
    證據法則，即不得遽為不利被告之認定，亦有最高法院七十六年度臺上字第四九
    八六號判例可資參照。其以情況證據（即間接證據）斷罪時，尤須基於該證據在
    直接關係上所可證明之他項情況事實，本乎推理作用足以確證被告有罪，方為合
    法，不得徒憑主觀上之推想，將一般經驗上有利被告之其他合理情況逕予排除，
    此觀諸最高法院三十二年上字第六十七號判例意旨亦甚彰明。再依刑事訴訟法第
    一百五十四條所規定之禁止推定罪狀之法則，並非僅為被告個人之訴訟利益而設
    ，尤其重在發現真實以求國家刑罰權之正確行使。若無足可證明被告從事犯罪構
    成要件之積極證據，無論假定某一被告為犯人而命其自證無罪，藉以過濾及鎖定
    特定犯罪人，或推測被告涉及之某項罪名，而依其自辯過程蒐求該被告生活經歷
    資料，藉以判斷其究竟有無構成特定犯罪，俱非法之所許。
三、公訴人認被告丙○○涉犯竊盜罪嫌，無非以被害人甲○○之指訴，及車輛竊盜資
    料個別查詢報表、贓物認領保管收據在卷可憑，及被告無法提供綽號「五支」之
    年籍資料以供查證，為其論據。惟訊據被告丙○○矢口否認有右揭竊盜犯行，辯
    稱：上開機車係綽號「五支」之乙○○交付的，並非伊竊取的等語。
四、經查：
  (一)被告為警查獲時之車牌號碼ＸＦＤ－五四一號重型機車，係被害人甲○○所有，
    於九十年七月十四日十二時許，在高雄市三民區○○○路與察哈爾一街口失竊，
    於翌（十五）日十三時，向高雄市政府警察局三民第一分局十全路派出所申報失
    竊等情，業據被害人甲○○於警訊（九十年九月二十一日警訊筆錄）陳述明確，
    復有車輛竊盜資料個別查詢報表、贓物認領保管收據各一紙附於警訊卷可稽，固
    堪認上開機車確實係竊盜財產犯罪之贓物無訛。惟按被害人於警訊時僅證述上開
    機車於何時、地遭竊，機車係何人所有，及如何向警察機關申報機車失竊等情，
    並未指證被告竊盜該機車，亦未陳稱目擊竊盜事實，顯見被害人警訊所述，均屬
    機車遭竊之事後情狀，尚難以其警訊之證述，援引為被告觸犯竊盜罪之不利認定
    。而警卷所附之車輛竊盜資料個別查詢報表係被害人發現機車遭竊後之報案事實
    ，另贓物認領保管收據，則僅係表示被害人領回失竊機車之證明資料，若無其他
    積極證據證明被告犯竊盜罪，均不得僅以被害人陳述及卷附車輛竊盜竊資料個別
    查詢報表、贓物認領保管收據，即認定被告有竊取上開機車之行為。
  (二)次查，被告於本院審理中供稱綽號「五支」之人，真實姓名為乙○○，因違反違
    品危害防制條案件，現於臺灣屏東戒治所戒治中等情，經本院提訊證人乙○○到
    庭結證稱：「（ＸＦＤ－五四一號重型機車）是我放在自由一路與察哈爾一街口
    ，我有告訴被告可以騎這一輛車，這一輛車陳明仁借我的」等語（本院九十年十
    二月十一日審判筆錄），足見上開機車在交付被告時，即在證人乙○○保管使用
    中，是本件被告對持有上開機車之來源業已交待明確，並無積極證據可資證明其
    辯解與真實不相符合，於法自不能遽指其所言不足採信。此外，本院復查無其他
    積極證據足資證明被告有公訴人所指之竊盜犯行，揆諸首揭判例意旨，既不能證
    明被告犯罪，自應為無罪之諭知。
五、至被告向證人乙○○取得上開機車，是否另涉有收受贓物罪嫌，因與公訴人起訴
    之竊盜罪，非屬同一社會事實，無從逕予變更法條予以判決，應由公訴人另行偵
    查追訴。
六、被告經合法傳喚，無正當理由不到庭，本院認本件係應諭知無罪之案件，爰不待
    其陳述逕行判決。
據上論斷，應依刑事訴訟法第三百零一條第一項、第三百零七條，判決如主文。
本案經檢察官吳傑人到庭執行職務。
中      華      民      國      九十      年      十二      月    十七  日
                                      臺灣高雄地方法院刑事第七庭
                                          法  官  何  秀  燕
右正本證明與原本無異。
如不服本判決，應於判決送達後十日內，向本院提出上訴狀。
                                          書記官  邱  靜  銘
中      華      民      國      九十      年      十二      月    十七  日


司法院資訊處製作；財團法人民間司法改革基金會備份。
